臺灣士林地方法院交通事件裁定　　　　 99年度交聲字第749號
　　原處分機關　交通部公路總局嘉義區監理所新營監理站
　　異　議　人
　　即受處分人　謝明珍
上列異議人即受處分人因違反道路交通管理處罰條例案件，對於
交通部公路總局嘉義區監理所新營監理站於民國99年2 月8 日所
為之裁決（新監裁違字第裁73－Z00000000 號）聲明異議，經臺
灣臺南地方法院裁定管轄錯誤（臺灣臺南地方法院99年度交聲字
第450號），並移送本院審理，本院裁定如下：
    主  文
原處分撤銷。
謝明珍汽車駕駛人，駕駛汽車行駛於高速公路，行車速度超過規
定之最高速限四十公里以上未滿六十公里，處罰鍰新臺幣伍仟元
，並記違規點數壹點。
    理  由
一、按汽車行駛高速公路，應依速限標誌指示，高速公路及快速
    公路交通管制規則第5 條第1 項前段定有明文；汽車行駛於
    高速公路、快速公路或設站管制之道路，不遵使用限制、禁
    止、行車管制及管理事項之管制規則而其行車速度超過規定
    之最高速限者，處汽車駕駛人新臺幣3,000 元以上6,000 元
    以下罰鍰，並記違規點數1 點，道路交通管理處罰條例第33
    條第1 項第1 款、第63條第1 項第1 款分別定有明文。違規
    車種為小型車、行駛高速公路行車速度超過規定之最高速限
    40公里以上未滿60公里，並於應到案期限內繳納或到案聽候
    裁決者，最低金額罰鍰為新臺幣5,000 元，違反道路交通管
    理事件統一裁罰基準表（下稱裁罰基準表）亦有明定。
二、原處分意旨略以：異議人即受處分人謝明珍於民國（下同）
    98年10月26日下午14時10分許駕駛車號CT-9188 號自用小客
    車，行駛國道一號高速公路北上29.3公里處，因速限100 公
    里，經內政部警政署國道公路警察局第一警察隊員警，以雷
    達（射）測定行速為142 公里，舉發有「行車速度超過規定
    之最高速限42公里」之違規，嗣原處分機關以異議人逾越應
    到案期限60日以上，爰依道路交通管理處罰條例第33條第1
    項第1 款及裁罰基準表之規定，裁處異議人新臺幣（下同）
    6,000 元，並依同條例第63條第1 項第1 款（原處分漏載第
    1 款）記違規點數1 點，有卷附內政部警政署國道公路警察
    局舉發違反道路交通管理事件通知單（公警局交字第Z00000
    000 號）及交通部公路總局嘉義區監理所新營監理站違反道
    路交通管理事件裁決書（新監裁違字第裁73-Z00000000號）
    可稽。
三、聲明異議意旨略以：執勤員警取締違規，應提出證明伊所開
    車輛達到超速標準之證據及該測速器之準確度，還有單一員
    警執勤之合法性，又過程中測速後追車攔檢之舉發方式，危
    急員警安全，且伊有依照舉發單之程序，於時間內提出申訴
    ，原本罰款5,000 元，結果裁決書卻變成6,000 元且記1 點
    ，顯然前後不一致，爰聲明異議，請求撤銷原處分云云。
四、經查：
  (一)本件異議人自承確於前揭時間駕駛車牌號碼CT-9188 號自小
    客車行經該路段，並經證人即當時舉發之員警陳正彬於本院
    訊問中具結證述：伊在國道1 號北上29.3公里，在五汐高架
    靠近三重之位置，當時是在外側路肩，由巡邏車內持手持式
    雷射測速槍向後方進行測速，發現異議人的車子由外側經中
    間車道直接切到內側車道，我是以手持式雷達測速槍紅點測
    到異議人的車速，攔下異議人的時後，我有將測得的車速數
    據給異議人看，異議人質疑我測得的車速並非他的車速，我
    有向異議人解釋使用手持式雷射測速槍的方式，異議人說他
    一開始不想簽收，我告訴異議人簽收只是代表有收到這張罰
    單，如果有異議的話，可以去申訴及聲明異議，異議人才簽
    收等語（見本院卷第18、19 、21 頁）。另異議人供稱當時
    車輛很多，伊認為伊是正常速度駕駛，且很多車輛跟伊併行
    行駛，伊有看到一輛警車不斷變換車道，伊不曉得這部警車
    是要攔下伊的車子，伊完全沒有感覺到伊有超速的行為等語
    （見本院卷第10至11 頁 ），與證人陳正彬所述之行車經過
    及取締情節大致相符；且道路交通管理處罰條例科處行政罰
    事件，依據公法爭議之舉證責任分配法則，固應先由行政機
    關就其業已履踐相關正當法律程序，以及人民應受處罰之客
    觀違反法令行為，負證明之責，異議人就行政機關已為相當
    證明之前開事項，若主張欠缺主觀歸責條件或為其他抗辯，
    亦須就其所辯提出反證。惟行政機關對於前開應為舉證事項
    ，並非不得以執行查察取締勤務人員，依據調查人證之程序
    ，使就親歷事實提供不可替代之證明方法，異議人就該證人
    所述見聞經過之真實性倘有質疑，除舉出積極反證證明並無
    違規行為外，亦不得僅因證人之個人身分、地位或與當事人
    之關係而謂其不得作證，或憑己意指為必須代以其他特定之
    證據方法，此在證人業已具結願依偽證罰則擔保證言可信之
    場合，尤屬當然。上開證人即承辦員警陳正彬就本件違規事
    實業證述明確，其基於維護交通秩序、公眾安全職責所為之
    舉發，自應受合法、正確之推定，堪認證人陳正彬上揭證述
    屬實，應可採信。
  (二)本件取締超速所使用之LTI 廠牌、型號：TruSpeed、器號：
    TS 000393 之200Hz 非照相式雷射測速槍，每年均依規定送
    請經濟部標準檢驗局檢驗合格，有證人陳正彬庭呈雷射測速
    儀檢定合格證書1 紙在卷可憑（本院卷第25頁），可證該雷
    射測速儀具準確性，所測到之速度採證值具公信力，可作為
    執法採證之用。異議人雖辯稱當時車輛很多跟伊併行行駛，
    伊認為伊是正常速度駕駛云云，然依證人陳正彬當庭具結證
    稱：伊於外側路肩遠方看到異議人的車子時，異議人的車子
    是由外側經中間車道切到內側車道（見本院卷第19頁），則
    依客觀經驗法則判斷，自證人由外側路肩發現異議人之車速
    過快時，即將手持式雷達視窗內紅點對準異議人駕駛車輛之
    車頭，而雷射測速槍顯示之測距為378.7 公尺，仍可清楚看
    見異議人駕駛汽車行駛路線，進而以雷射測速槍對準測速，
    縱異議人開始變換車道或與其他車輛併排行駛，均不致影響
    雷達測速紅點鎖定測速之功能，對於使用雷射測速槍測得異
    議人超速之事實不生影響，況測速當時係下午2 時10分現場
    光線充足，又高速公路線道寬廣且視線良好，證人從雷達鎖
    定到取締舉發之過程，當不致有誤認異議人所駕駛車輛車身
    、外型、顏色之可能，是異議人前揭所辯，顯不足採。從而
    異議人有行駛高速公路超速違規之事實，至臻明確。至異議
    人辯稱單一員警值勤之合法性，及攔截舉發之執法方式易產
    生行車危險云云，然查交通勤務警察執行交通稽查任務時，
    均顧及自身及其他用路人安全和違規車輛駕駛人之反應距離
    ，始予稽查，且為維護高速公路交通安全及順暢，對少數駕
    駛人未遵守交通法令行車秩序，實施現場攔停稽查舉發，以
    達立即糾正其違反交通法令行為，為交通執法方式之一，仍
    有其必要性，縱本次單一員警值勤之情形與國道警察執勤作
    業標準不符，亦不足影響本件違規之成立，是異議人於上開
    時、地駕駛汽車時速達142 公里，超過標誌速限（時速100
    公里）40公里以上未滿60公里之違規事實，應堪認定。
  (三)又異議人另質以伊依舉發通知單提出申訴，裁罰卻前後不一
    致乙節。異議人於本院審理時，經本院提示臺灣臺南地方法
    院99年交聲字第450 號卷（下稱臺南法院卷）第14至16頁，
    異議人陳稱伊係在98年11月9 日先以傳真的方式提出申訴，
    再用寄送的方式送達（見本院卷第21頁）。查該申訴書最後
    註明日期為98年11月9 日，而原處分機關收文憑章日期為98
    年11月11日，另原處分機關於聲明異議案件意見書中，事實
    欄二中並記載：「異議人因不服超速取締，98年11月9 日曾
    向本站提出陳述... 」（見臺南法院卷第3 頁）等語明確，
    足見原處分機關於98年11月9 日即已收受異議人之申訴，且
    尚未逾越舉發通知單上所載之應到案日期（98年11月10日前
    ）即已到案，從而，原處分機關以異議人逾應到案日期60日
    以上，遽依裁罰基準表裁處最高金額6,000 元，於法不合，
    應予更正。另超速違規之點數記點係依道路交通管理處罰條
    例第63條第1 項第1款 之規定，因異議人違反同條例第33條
    第1 項第1 款之規定者，除須依原條款處罰鍰外，並予記點
    ，且無論係期限內繳納罰鍰或已逾越應到案期限逕行裁決處
    罰者，均須記違規點數1 點，裁罰基準表亦定有明文，附此
    敘明。
五、綜上，本件違規事實明確，堪認異議人確有本件違規事實，
    本件異議核無理由，惟原處分機關依道路交通管理處罰條例
    第33條第1 項第1 款，第63條第1 項第1 款（原處分漏列第
    1 款）及裁罰基準表之規定，裁處異議人罰鍰6,000 元併記
    違規點數1 點，仍於法有違，爰由本院撤銷原裁定，自為裁
    定如主文，以資適法。
據上論斷，依道路交通事件處理辦法第19條前段，裁定如主文。
中    華    民    國   100    年    1     月    13    日
                        交通法庭法  官   李育仁
以上正本證明與原本無異。
如不服本裁定應於送達後5日內向本院提出抗告狀。
                                書記官   張茹茵
中    華    民    國      100   年    1   月    13    日